【裁判字號】    99,訴,272
【裁判日期】    990727
【裁判案由】    違反毒品危害防制條例等
【裁判全文】
臺灣彰化地方法院刑事判決               99年度訴字第272號
公  訴  人  臺灣彰化地方法院檢察署檢察官
被      告  庚○○
選任辯護人  黃俊昇律師
            陳世煌律師
被      告  丁○○
上  一  人
選任辯護人  楊振芳律師                          
被      告  戊○○  男  38歲（民國○○年○○月○○日生）      
                    身分證統一編號：Ｚ000000000號  
                    住彰化縣員林鎮○○路○段136巷16號
                    居彰化縣員林鎮○○○路263號
            壬○○  男  35歲（民國○○年○○月○日生）
                    身分證統一編號：Ｚ000000000號  
                    住彰化縣員林鎮○○路○段65巷32號
上  一  人
選任辯護人  杜逸新律師
上列被告因違反毒品危害防制條例等案件，經檢察官提起公訴（
99年度偵字第1003號、第1044號、第1045號、第1046號、第1253
號），本院判決如下：
    主  文
庚○○犯強制猥褻罪，處有期徒刑壹年陸月；又共同犯剝奪他人
行動自由罪，處有期徒刑拾月。應執行有期徒刑貳年。
丁○○犯幫助施用第一級毒品罪，處有期徒刑捌月，扣案之NOKI
甲 廠牌0000000000號行動電話壹支沒收；又犯幫助施
用第一級毒品罪，處有期徒刑捌月，扣案之NOKI甲 廠牌0000
000000號行動電話壹支沒收；又犯販賣第一級毒品罪，處
有期徒刑拾陸年，扣案之NOKI甲 廠牌0000000000號行
動電話壹支沒收，未扣案之販賣第一級毒品所得新臺幣參仟元沒
收，如全部或一部不能沒收，以其財產抵償之；又犯販賣第一級
毒品罪，處有期徒刑拾陸年，扣案之NOKI甲 廠牌0000000
000號行動電話壹支沒收，未扣案之販賣第一級毒品所得新臺
幣參仟元沒收，如全部或一部不能沒收，以其財產抵償之；又犯
販賣第一級毒品罪，處有期徒刑拾陸年，扣案之NOKI甲 廠牌00
00000000號行動電話壹支沒收，未扣案之販賣第一級毒
品所得新臺幣參仟元沒收，如全部或一部不能沒收，以其財產抵
償之；又共同犯剝奪他人行動自由罪，處有期徒刑捌月，扣案之
NOKI甲 廠牌0000000000號、0000000000號
行動電話各壹支沒收。應執行有期徒刑拾捌年，扣案之NOKI甲 廠
牌0000000000號、0000000000號行動電話
各壹支沒收，未扣案之販賣第一級毒品所得新臺幣玖仟元沒收，
如全部或一部不能沒收，以其財產抵償之。
戊○○共同犯剝奪他人行動自由罪，累犯，處有期徒刑拾月，扣
案之NOKI甲 廠牌0000000000號、000000000
0號行動電話壹支沒收；又共同犯強制罪，累犯，處有期徒刑陸
月。應執行有期徒刑壹年貳月，扣案之NOKI甲 廠牌000000
0000號、0000000000號行動電話各壹支沒收。
壬○○共同犯剝奪他人行動自由罪，處有期徒刑捌月，扣案之NO
KI甲 廠牌0000000000號、0000000000號行
動電話各壹支沒收；又共同犯強制罪，處有期徒刑陸月；又犯恐
嚇危害安全罪，處有期徒刑參月，扣案之甲nycall 型00000
00000號行動電話壹支沒收。應執行有期徒刑壹年貳月，扣
案之NOKI甲 廠牌0000000000號、000000000
0號、甲nycall 型0000000000號行動電話各壹支沒收
。
庚○○、丁○○其餘被訴部分無罪。
    犯罪事實
一、庚○○前因傷害、毀損案件，經本院以96年度易字第671 號
    判決判處有期徒刑6 月、5 月，減為3 月、2 月15日，應執
    行有期徒刑5 月確定；又因賭博案件，經本院以96年度易字
    第727 號判決判處有期徒刑10月，減為有期徒刑5 月確定；
    上開數罪接續執行，於民國98年8 月17日易科罰金執行完畢
    （不構成累犯）。戊○○前因賭博案件經本院以96年度易字
    第727 號判決判處有期徒刑6 月確定，甫於97年6 月20日易
    科罰金執行完畢。
二、庚○○於98年4 月19日凌晨0 時許，與綽號小黑之子○○及
    全名年籍不詳之蕭姓男子共同前往彰化縣大村鄉○○路○段
    97號「小娘娘美容護膚店員林店」（下稱員林店）B1包廂唱
    歌、喝酒消費，因見該店美容師甲 女（卷內代號甲1，真實姓
    名年籍均詳卷，為成年人）頗具姿色，庚○○竟基於強制猥
    褻之犯意，在該店包廂內，隔衣強行撫摸甲 女胸部，並試圖
    將手伸入甲 女上衣領口內，又將手伸入甲 女裙內撫摸甲 女大
    腿，甲 女掙扎反抗，拉扯中甲 女之絲襪遭拉破，上衣第1顆
    鈕釦亦因而脫落，甲 女即以右手肘撞庚○○並用高跟鞋踏庚○○的腳，且大喊說：「不要這樣，不然我要報警。」等語
    ，庚○○見狀即用左手勒住Ａ女脖子不讓Ａ女掙脫，且恫嚇
    稱：「如果你不肯，便要把你埋掉。」等語，以此方式違反
    甲 女之意願對甲 女為猥褻之行為，嗣甲 女極力反抗並趁隙跑
    離該包廂，向該店副理癸○○及店長丑○○求助，癸○○便
    叫甲 女先離開，後丑○○苦苦哀求庚○○諒解，庚○○等人
    乃離去該店。而Ａ女因遭遇此事當日即離職。
三、庚○○因不滿丑○○處理Ａ女事情，竟與姓名年籍不詳之成
    年男子7 、8 人共同基於剝奪他人行動自由之犯意聯絡，於
    98年4 月20日晚上9 時53分，先叫丑○○前往員林店對面之
    「大村檳榔攤」，復由庚○○持不詳槍枝1 枝（未扣案而無
    法鑑定有無殺傷力）放在該檳榔攤辦公桌上，向丑○○恫嚇
    稱：「把店熄燈，鐵門拉下，停止營業，如不關，要打斷你
    的腿。」等語，致使丑○○心生畏懼，立即撥打電話予該店
    某少爺告知將店內電燈全部關掉，庚○○等人控制丑○○行
    動約1 個多小時後，經某2 名不詳人士介入協調，庚○○等
    人始讓丑○○離去。
四、丁○○基於幫助施用第一級毒品海洛因之犯意，分別為下列
    行為：
  (一)於98年11月16日下午5 、6 時許，羅裕隆以（04）0000000
    號市內電話撥打予丁○○所有並使用之0000000000號電話，
    邀丁○○合資向綽號「阿賜或親戚（音譯）」之成年男子購
    買第一級毒品海洛因以供施用，羅裕隆出資新臺幣（下同）
    2000元，丁○○出資1000元，並由丁○○撥打電話與綽號「
    阿賜或親戚」之成年男子，相約在丁○○位於彰化縣員林鎮
    ○○街181 巷19號住處附近交易，交易後丁○○將自上開男
    子處所收受海洛因交付予羅裕隆，以此方式幫助羅裕隆施用
    第一級毒品。
  (二)於98年11月17日晚上8 、9 時許，林健生以0000000000號行
    動電話撥打予丁○○所使用0000000000號電話，邀丁○○合
    資向前開綽號「阿賜或親戚」成年男子以3000元價格購買第
    一級毒品海洛因，由林健生出資2400元，丁○○出資600 元
    ，並由丁○○與上開男子相約在彰化縣員林鎮○○路與建國
    路之路口附近7 —11超商交易，交易後丁○○則將自上開男
    子處所收受海洛因交付予林健生，以此方式幫助林健生施用
    第一級毒品。
五、丁○○基於販賣第一級毒品海洛因之犯意，分別為下列販賣
    行為：
  (一)乙○○以其所持用之0000000000號或0000000000號行動電話
    撥打丁○○持用之0000000000號行動電話，相約於98年11月
    11日晚上8 時許，在彰化縣員林鎮○○路726 號，由丁○○
    販賣價值3000元之第一級毒品海洛因予乙○○，而乙○○並
    未當場給付價金。
  (二)乙○○以其所持用之0000000000號行動電話撥打丁○○持用
    之0000000000號行動電話，相約於98年11月13日下午4 時許
    ，在彰化縣員林鎮○○街181 號前，由丁○○販賣價值3000
    元之第一級毒品海洛因予乙○○，乙○○交付3000元以償還
    上開積欠丁○○毒品價金，而本次之毒品價金乙○○於事後
    另交付予丁○○。
  (三)乙○○以其所持用之0000000000號行動電話撥打丁○○持用
    之0000000000號行動電話，相約於98年11月18日晚上8 時許
    ，在彰化縣員林鎮○○路726 號，由丁○○販賣價值3000元
    之第一級毒品海洛因予乙○○，而乙○○隔2 天後才交付現
    金3000元予丁○○。
六、戊○○因辛○○積欠8 萬元賭債未償還，乃四處尋找辛○○
    欲索討欠債，適於98年10月13日下午3 時許，丁○○見辛○○駕駛之車牌號碼ON—8779號自用小客車（BMW 廠牌）停放
    在彰化縣員林鎮○○○路408 號前，丁○○立即以其持用之
    0000000000號行動電話聯絡戊○○所有並持用之0000000000
    號行動電話，並與戊○○、壬○○、吳明倫（未據起訴）共
    同基於剝奪他人行動自由之犯意聯絡，由丁○○在現場監看
    ，由戊○○、壬○○、吳明倫旋趕至現場砸毀該自用小客車
    （毀損部分未據告訴），迨辛○○見狀出面後，即由壬○○
    與戊○○分別出手或持安全帽毆打辛○○，致使辛○○受有
    嘴角流血之傷害（傷害部分未據告訴），並由壬○○駕駛車
    牌號碼1577—XY號白色自用小客車，且由戊○○、吳明倫等
    人將辛○○強押上車而剝奪其行動自由，並載往戊○○位於
    彰化縣員林鎮○○○路263 號住處，丁○○則以前揭電話通
    風報信表示有人在記車牌，要求壬○○繞幾圈再回去。迨渠
    等進門後，戊○○再行毆打辛○○並強迫辛○○償還前揭欠
    款，又與丁○○聯絡詢問應如何處理，丁○○乃稱可要求辛○○要所駕駛之車輛讓渡等語，戊○○即強逼辛○○要將該
    自用小客車留下，且要求辛○○必須簽讓該車輛讓渡書，因
    該自用小客車非辛○○所有，且辛○○遭毆打後，心生畏懼
    ，乃先行答應會於98年10月底前再行交付該8 萬元，而戊○○等人始答應讓辛○○離去。
七、戊○○與壬○○、石維宜（由檢察官另案偵辦中）因受無犯
    意聯絡之黃生福委託，共同基於強制他人行無義務之事之犯
    意聯絡，由戊○○與壬○○於98年11月10日晚上7 時許，前
    往彰化縣永靖鄉○○村○○路2687巷15號丙○○住處，向丙○○催討80萬元債務（起訴書誤載為90萬元），並辱罵「幹
    ！」、「幹你娘！」等穢語，且恫嚇稱：「之前別人都拖去
    山上打。」、「你若不還錢再試試看，要打死你。」等語，
    並要求丙○○在住處外罰站，致使丙○○及在場之丙○○之
    妻己○○○心生畏懼，被迫同意簽立本票分期償還債務，石
    維宜即送本票至該處，丙○○乃簽立面額30萬元本票2 張、
    面額20萬元本票1 張，因而行無義務之事，丙○○事後於98
    年11月25日交付5 萬元予壬○○後，即前往大陸工作，己○○○因畏懼戊○○等人，乃決定代替丙○○償還債務，並於
    98 年12 月13日再交付10萬元予壬○○、98年12月28日再交
    付50萬元予壬○○、黃生福等人，黃生福並將其中17、8 萬
    元交與戊○○、壬○○、石維宜等人朋分。
八、壬○○因寅○○積欠4 萬6 千元賭債未還，其另基於恐嚇危
    害安全之犯意，分別於98年11月7 日凌晨1 時9 分許、98年
    11月7 日凌晨1 時13分許、98年11月11日晚上6 時11分許、
    98年12月3 日晚上8 時11分許，以其所有並持用之00000000
    00號行動電話，以打電話或傳送行動電話簡訊方式，接續向
    寅○○恫嚇稱：「要帶兩個過去你公司亂，看你怎麼辦。」
    、「我快要抓狂了。我跟你說，10號到了你主動一點，10號
    我去你公司把你薪水全部拿走，你不要再給我裝瘋」、「我
    錢不要了，你跑遠一點。」、「你這幾天趕快籌個3 、4 萬
    元給他不然被他抓到會被打死。」等語，致使寅○○因而心
    生畏懼，足生危害於安全。
九、嗣經臺灣彰化地方法院檢察署檢察官指揮內政部警政署刑事
    警察局偵六隊（第六組）、臺中市警察局刑警大隊（偵二隊
    ）、行政院海岸巡防署海岸巡防總局中部地區巡防局（雲林
    、臺中機動查緝隊）及彰化憲兵隊等專案小組於99年1 月20
    日先後執行搜索，在庚○○位於彰化縣永靖鄉○○路120 號
    住處查扣與本案無關之棍棒3 支、0000000000號行動電話1
    支（序號為000000000000000 號）；在彰化縣員林鎮○○街
    181 巷19號4 樓丁○○住處查扣丁○○所有供其聯絡買賣毒
    品及對辛○○討債事宜所用之0000000000號行動電話1 支，
    及與本案無關之球棒1 支；在彰化縣員林鎮○○○路263 號
    戊○○住處房間內查扣其所有供其聯絡對辛○○討債事宜所
    用之0000000000號行動電話1 支及與本案無關之帳冊3 本、
    帳單14張、空白借款證明書18張、空白債權委託書3 張、黃
    永琳本票影本5 張、陳信昌退票理由單、周美香等5 人個資
    單1 張、邱健瑋本票影本8 張、黃永琳本票影本5 張；在員
    林鎮○○路○ 段65巷32號壬○○住處，查扣其所有供其恐嚇
    寅○○所用之0000000000號行動電話1 支、與本案無關之本
    票3 張（發票人黃淳真，編號739208、739209、739210號）
    、支票2 張（發票人塗詠龍、編號YN甲0000000、甲DO311734
    號）、蔡阿月員林鎮農會存摺1 本、張嘉慶之身份證影本1
    張。
十、案經內政部警政署刑事警察局偵六隊（第六組）、臺中市警
    察局刑警大隊（偵二隊）、行政院海岸巡防署海岸巡防總局
    中部地區巡防局（雲林、臺中機動查緝隊）及彰化憲兵隊報
    告臺灣彰化地方法院檢察署檢察官偵查起訴。
    理  由
壹、證據能力之審酌
一、按「被告以外之人於審判外之言詞或書面陳述，除法律有規
    定者外，不得作為證據。」刑事訴訟法第159 條第1 項固定
    有明文。惟按「被告以外之人於審判外之陳述，雖不符前4
    條之規定，而經當事人於審判程式同意作為證據，法院審酌
    該言詞陳述或書面陳述作成時之情況，認為適當者，亦得為
    證據。當事人、代理人或辯護人於法院調查證據時，知有第
    159 條第1 項不得為證據之情形，而未於言詞辯論終結前聲
    明異議者，視為有前項之同意。」刑事訴訟法第159 條之5
    亦規定甚明。本件證人林健生、羅裕隆、寅○○於警詢中之
    供述，均屬被告以外之人於審判外之言詞陳述，另搜索扣押
    筆錄、扣押物品目錄表係警員搜索時依據現場狀況製作之筆
    錄，性質與警詢筆錄無異，亦屬被告以外之人於審判外之陳
    述，惟被告及其辯護人於本院調查證據時，知有上情而未於
    言詞辯論終結前聲明異議，本院審酌該等陳述係執法機關依
    法定程式詢問而做成，並無何違法不當之處，亦無不足採信
    之情況，認以之做為證據，應屬適當，該等陳述應有證據能
    力。
二、證人甲 女、羅裕隆、林健生、辛○○、己○○○於偵訊中之
    證詞，亦屬被告以外之人於審判外之陳述，依刑事訴訟法第
    159 條第1 項之規定，本不得做為證據。惟按被告以外之人
    於偵查中向檢察官所為之陳述，除顯有不可信之情況者外，
    得為證據，刑事訴訟法第159 條之1 第2 項定有明文。上開
    陳述均係在檢察官前所做成，並均有具結擔保其陳述之正確
    性，並無何顯不可信之情況，依前開法條意旨，自得做為證
    據。
三、按被告以外之人於檢察事務官、司法警察官或司法警察調查
    中所為之陳述，與審判中不符時，其先前之陳述具有較可信
    之特別情況，且為證明犯罪事實存否所必要者，得為證據，
    刑事訴訟法第159 條之2 定有明文。而所謂「較有可信之特
    別情況」，應就前後陳述時之各種外部情況進行比較，以資
    決定何者外部情況具有可信性，所稱之「外部情況」，一般
    應考量：(1) 證人作證時間之間隔：即證人之陳述是否係在
    記憶猶新之情況直接作成；(2) 有意識的迴避：即證人先前
    陳述時若被告未在場，證人直接面對詢問警員所為陳述應較
    為坦然；(3) 受外力干擾：即證人單獨面對司法警察（官）
    所為之陳述，程度上較少會受到強暴、脅迫、詐欺、利誘或
    收買等外力之影響，其陳述應較趨於真實；(4) 事後串謀：
    即證人對警察描述其所目睹情形，因較無時間或動機去編造
    事實，客觀上亦較難認與被告間有勾串情事，其陳述具有較
    可信性；(5) 警詢時有無辯護人、代理人或親友在場：如有
    上開親誼之人在場，自可期待證人為自由從容之陳述，其證
    言之可信度自較高；(6) 警詢所製作之筆錄記載是否完整：
    如上開筆錄對於犯罪之構成要件、犯罪態樣、加重減輕事由
    或起訴合法要件等事實或情況，均詳實記載完整，自可推定
    證人之陳述與事實較為相近，而可信為真實。故證人之陳述
    係在上開特別可信之情況下所為，則虛偽陳述之危險性不高
    ，雖係審判外之陳述，或未經被告反對詰問、對質，仍得承
    認其有證據能力（臺灣高等法院臺中分院99年度上更(一)字第
    86號判決參照）。查證人甲 女、丑○○、乙○○、辛○○、
    己○○○於警詢中之陳述與在本院審判中之陳述不符，本院
    審酌上開證人於警詢中之證述距案發日較近，當時記憶自較
    深刻，可立即反應所知，不致因時隔日久而遺忘案情；且較
    無來自被告同庭在場之壓力而出於虛偽不實之指證或事後串
    謀而故為迴護被告之機會，揆諸上開說明，上開證人於警詢
    中所為之證述，客觀上應具有較可信之特別情況，並為證明
    本案犯罪事實存否所必要，依上揭規定，自有證據能力。
四、本件證據中，丙○○簽立之借據影本屬書證，本票3 張翻拍
    照片則係以機械設備攝錄本票之外觀，且均查無違法取得或
    其他不得做為證據之事由，均有證據能力。
五、證人石維宜於警詢中之陳述為被告以外之人於審判外之陳述
    ，且查無其他得為證據之事由，依刑事訴訟法第159 條第1
    項規定，無證據能力。
六、本件所引其餘證據，公訴人、被告及辯護人均不爭執證據能
    力，亦無違法取得或其他不得做為證據之事由，均有證據能
    力，應予敘明。
貳、有罪部分：
一、犯罪事實欄二部分：
  (一)訊據被告庚○○固坦認曾撫摸甲 女胸部，且用手勒住甲 女脖
    子等情，然矢口否認有何強制猥褻之犯意，並辯稱：其僅係
    酒後與甲 女開玩笑云云。
  (二)惟查：
  1.被告庚○○於98年4 月19日凌晨0 時許，與2 名友人共同前
    往員林店B1包廂唱歌、喝酒，並在該處隔衣強行撫摸甲 女胸
    部，並試圖將手伸入甲 女上衣領口內，又將手伸入甲 女裙內
    撫摸甲 女大腿，甲 女掙扎反抗，拉扯中甲 女之絲襪遭拉破，
    上衣第1 顆鈕釦亦因而脫落，甲 女即以右手肘撞被告庚○○
    並用高跟鞋踏被告庚○○的腳，且大喊說：「不要這樣，不
    然我要報警。」等語，被告庚○○見狀即用左手勒住Ａ女脖
    子不讓甲 女掙脫，且以「如果你不肯，便要把你埋掉。」等
    語恫嚇甲 女，嗣甲 女極力反抗並趁隙跑離該包廂，向該店副
    理癸○○及店長丑○○求助，癸○○便叫甲 女先離開等情，
    業經證人甲 女於偵訊及本院審理中指述歷歷（見99年度偵字
    第1003號卷宗第32頁至第33頁、本院卷一第184 頁背面至第
    190 頁）。證人即該店店長丑○○於警詢中亦證稱：被告庚○○至該店消費，強脫在場服務美容師的衣服，美容師奪門
    而出向其哭訴，其告知被告庚○○店裡很單純不要這樣等語
    （見99年度偵字第1003號卷宗第35頁）。參以被告庚○○於
    警詢及偵訊中自承曾隔衣撫摸甲 女胸部，在甲 女反抗過程中
    亦曾以手勒住甲 女脖子不讓他走等情（見99年度偵字第1003
    號卷宗第11頁、第67頁），核與甲 女所述相符。又被告庚○○已與甲 女達成和解，並給付和解金20萬元等情，業經證人
    甲 女陳述明確（見99年度偵字第1003號卷宗第32頁背面、本
    院卷一第187 頁），若非確有上開情事，被告庚○○實無需
    以高額金錢與甲 女和解，被告庚○○強制猥褻之犯行應堪認
    定。
  2.被告庚○○雖辯稱其當時僅係酒後與甲 女玩，和解係因與其
    共同前往之蕭先生具公務人員身分，怕因此事需出庭作證，
    故拜託其和解云云，然上開強制猥褻情節，業據證人甲 女陳
    述明確，顯與單純玩鬧有別，且被告庚○○自陳和解之20萬
    元均係其向他人借得（見本院卷一第44頁），倘其未曾為前
    開犯行，僅係因蕭先生之要求方與甲 女和解，於情於理蕭先
    生都應施予援手，其竟需自行給付必須借貸始能籌得之高額
    和解金，顯與常理有違，被告庚○○之辯解，委不足採。
  3.另證人子○○雖於本院審理中證稱其當日與被告庚○○及另
    一名蕭姓友人一同前往員林店，當天其並未喝酒，但被告庚○○及蕭姓友人均酒醉，其便在包箱內唱歌，當時其並未看
    到被告庚○○摸甲 女之胸部，僅看到被告庚○○酒醉後摟著
    甲 女睡覺，甲 女很無奈的坐著，其低頭翻歌譜唱歌，頭抬起
    來時被告庚○○仍摟著甲 女，之後其與蕭姓友人要離開，才
    將甲 女帶離包廂，且被告庚○○並未勒住甲 女脖子，甲 女亦
    非用高跟鞋踩被告庚○○的腳才得以脫身，所謂歌譜就是有
    號碼可以點歌之歌本，其唱歌時會抬頭看螢幕云云（見本院
    卷一第197 頁至第199 頁），然其所述非但與甲 女所述迥異
    ，與被告庚○○自陳有撫摸甲 女胸部及用手勒住甲 女脖子等
    情亦不相符，證人子○○固稱其一直低頭翻歌譜唱歌云云，
    然包廂空間有限，而被告庚○○及甲 女之動作非小，其縱然
    低頭看歌本，對身旁動靜亦應有所感覺，遑論其還時常抬頭
    唱歌？足見其陳稱未看見被告庚○○前開犯行云云，均係迴
    護之詞，不足採信。
  4.綜上所述，被告庚○○強制猥褻犯行，堪以認定。
二、犯罪事實欄三部分：
  (一)訊據被告庚○○固坦認曾於上開強制猥褻事件後隔日要求丑
    ○○至大村檳榔攤等情，然矢口否認有何剝奪他人行動自由
    之犯意，並辯稱：其要求丑○○至大村檳榔攤係欲談論退股
    事宜，並無限制丑○○自由云云。
  (二)然查：
  1.被告庚○○夥同7 、8 名不詳男子於98年4 月20日晚上9 時
    53分，先叫丑○○前往員林店對面之「大村檳榔攤」，復由
    被告庚○○持不詳槍枝1 枝（未扣案而無法鑑定有無殺傷力
    ）放在該檳榔攤辦公桌上，向丑○○恫嚇稱：「把店熄燈，
    鐵門拉下，停止營業，如不關，要打斷你的腿。」等語，致
    使丑○○心生畏懼，立即撥打電話予該店某少爺告知將店內
    電燈全部關掉，並限制丑○○行動自由，後因有2 名不詳地
    方人士出面協調，丑○○方得離開等情，業據證人丑○○於
    警詢中證述明確（見99年度偵字第1003號卷宗第35頁、第36
    頁），其於本院審理中雖改稱被告庚○○恫嚇之言語為「5
    、6 年前就想把你的腳打斷」，其餘情節則均相同（見本院
    卷第205 頁至第207 頁、第209 頁）。
  2.被告庚○○雖辯稱證人丑○○所述前後不一，且與證人即該
    店副理癸○○所述不符，難以採信，其當日僅與丑○○談退
    股事宜云云。然查：
  證人丑○○對於遭被告庚○○脅迫故要求店員關燈停止營業
    ，並待在該檳榔攤直至地方人士介入協調方得離開等情，於
    警詢及本院審理中之證述均一致，雖於警詢中及本院審理中
    陳述被告庚○○恐嚇之言語略有出入，惟就打斷腳部分仍屬
    相符，難認有何前後不一之情。
  證人癸○○於本院審理中雖證稱當日停止營業係因客人認為
    算錯帳，故丑○○前往與客人解釋，後來又打電話回來請會
    計關電燈，其當日係在小娘娘美容護膚店莒光分店上班，此
    事係聽聞另一同事所述云云（見本院卷一第214 頁），而證
    人癸○○既不在事發之檳榔攤，甚至不在被迫停止營業之員
    林店，僅係聽聞他人轉述，前開證言是否可採，已非無疑，
    且無論係證人癸○○所稱之算錯帳前往解釋，又或被告庚○○所辯商談退股事宜，只需與丑○○在該檳榔攤仔細商談即
    可，與員林店之營業有何關係？為何需停止營業？若非受脅
    迫，丑○○又何需打電話交代會計停止營業，自斷財路？是
    證人癸○○所述及被告庚○○所辯均與常理有違，不足採信
    。
  3.綜上，被告庚○○此部分剝奪行動自由之犯行，已足認定。
三、犯罪事實欄四部分：
  (一)質諸被告丁○○對犯罪事實欄四所示之犯行均坦承不諱，核
    與證人林健生、羅裕隆於警詢、偵訊中之證述相符（見98年
    度他字第1856號卷宗第60頁、第76頁、第109 頁），並有監
    聽譯文在卷可稽（見98年度他字第1856號卷宗第60頁、第65
    頁、第88頁、第89頁），此部分犯行，已足認定。
四、犯罪事實欄五部分：
  (一)質諸被告丁○○矢口否認有犯罪事實欄五所示之販賣第一級
    毒品犯行，並辯稱：其與乙○○亦為合資購買，並非販賣，
  (二)然查：  
  1.被告丁○○於98年11月11日晚上8 時許，在彰化縣員林鎮○○路726 號，販賣價值3000元之第一級毒品海洛因予證人乙○○，證人乙○○為避免被告丁○○知悉其經濟情況尚佳，
    乃告知被告丁○○事後再交付毒品價金，嗣2 日後之98年11
    月13日，證人乙○○又與被告丁○○相約返還前開欠款並再
    購買海洛因，旋於同日下午4 時許，在彰化縣員林鎮○○街
    181 號前，證人乙○○返還被告丁○○3000元之欠款，另由
    被告丁○○販賣價值3000元之第一級毒品海洛因予乙○○，
    而乙○○事後才交付本次之價金3000元予丁○○。另證人乙○○又與被告丁○○相約於98年11月18日晚上8 時許，在彰
    化縣員林鎮○○路726 號，由丁○○販賣價值3000元之第一
    級毒品海洛因予乙○○，而證人乙○○隔2 天後才交付現金
    3000元予丁○○，證人乙○○均以其所持用之0000000000號
    或0000000000號行動電話撥打丁○○持用之0000000000號行
    動電話互相聯絡，渠等事先已約定每次交易均為3000元等情
    ，業經證人乙○○於警詢及偵訊中證述明確（見99年度偵字
    第1253號卷宗第17頁至第19頁、第44頁、第45頁），並有通
    訊監察譯文在卷可稽（見99年度偵字第1253號卷宗第23頁）
    ，此部分犯行已足認定。
  2.被告丁○○雖辯稱其係與證人乙○○合資購買，並非販賣，
    證人乙○○於本院審理中亦附和其詞陳稱為合資購買云云。
    然查：
  被告丁○○於警詢中矢口否認曾交付海洛因予證人乙○○，
    監聽譯文中所稱要還錢係指其借貸與證人乙○○之10000 元
    云云（見99年度偵字第1253號卷宗第9 頁）；於偵訊中則改
    稱：其曾為證人乙○○聯繫藥頭「阿賜」2 次，由證人乙○○與「阿賜」自行交易，交易金額若干其不清楚云云（見99
    年度偵字第1253號卷宗第48頁）；於本院審理中又改稱：98
    年11月11日那次係證人乙○○毒癮發作，請求其借予3000元
    購買海洛因，故其先行墊付3000元向「阿賜」購買海洛因並
    交付證人乙○○，但並未收取價金，嗣98年11月13日，證人
    乙○○再與其聯絡表示要還錢，順便再買3000元海洛因，故
    其又向「阿賜」購買3000元海洛因交付證人乙○○，證人乙○○交付6000元，其中3000元為98年11月11日該次交易之價
    金，3000元為本次之價金，其印象中只有幫證人乙○○買2
    次云云（見本院卷一第46頁）。其前後3 次陳述自相矛盾，
    是否可採，已非無疑，參以被告丁○○對於與羅裕隆、林健
    生合資購買海洛因之情事均坦承不諱，若與證人乙○○亦係
    合資購買，何必閃爍其辭不願承認？況由監聽譯文觀之，證
    人乙○○於98年11月13日下午3 時47分撥打電話與被告丁○○，並稱要過去還錢等語，同日下午7 時56分又撥打電話與
    被告丁○○稱要晚一點再給錢等語，嗣隔日（14日）凌晨2
    時16分又撥打電話與被告丁○○稱隨時可以還錢等語（見99
    年度偵字第1253號卷宗第23頁），核與證人乙○○證述98
    年11月13日僅給付被告丁○○3000元償還98年11月11日交易
    之欠款，98年11月13日該次交易之價金係事後給付等語相符
    ，若如被告丁○○所辯98年11月13日證人乙○○已給付6000
    元，則渠等銀貨兩訖，證人乙○○豈會再撥打電話與被告丁○○告知錢要晚一點給？益徵被告丁○○所辯與事實不符，
    難以採信。
  證人乙○○於本院審理中證稱：其與被告丁○○並無金錢往
    來或借貸，其曾與被告丁○○一起拿海洛因，其麻煩被告丁○○向朋友拿3000元之海洛因，然後一起施用，其先前在警
    詢及偵訊中之所以陳述向被告丁○○購毒，係因為當時服用
    抗憂鬱藥物，頭腦不清楚，故照譯文內容陳述，其當時在警
    員面前一次服用許多憂鬱症、焦慮症之藥物云云（見本院卷
    二第82頁背面至第84頁）。然此非但與證人乙○○先前於警
    詢、偵訊中之證述不符，與被告丁○○上開辯解亦有出入，
    被告丁○○更從未陳述其與證人乙○○一同施用海洛因。且
    此部分之通訊監察譯文均未直接提及毒品交易，若證人乙○○僅係依照譯文陳述，又為何會提及毒品交易？。又證人乙○○雖有精神官能性憂鬱症，並服用藥物Kinxetin（Prozac
    ）、Xanax （甲lprazolam），且此2 種藥物可能有困倦、心
    思混亂、暈眩、幻覺、神經質等副作用，有黃榮標診所診斷
    證明書、門診收據、行政院衛生署食品藥物管理局99年6 月
    10日FD甲 管字第0990031675號函附卷可按（見本院卷二第
    118 頁、第119 頁、第129 頁），然經辯護人查閱警詢錄音
    錄影光碟後，表明警詢筆錄確實依據證人乙○○之陳述記載
    ，故不請求勘驗（見本院卷二第128 之2 頁），證人即製作
    筆錄之警員卓志昌於本院審理中證稱：並無證人乙○○曾服
    用藥物之印象，當時證人乙○○陳述能力正常，且回答問題
    均能切題，看起來沒有精神恍惚的狀態等語明確（見本院卷
    二第166 頁背面至第169 頁）；證人即製作筆錄之警員林國
    湧於本院審理中證稱：證人乙○○陳述有睡眠方面之疾病，
    其不記得證人乙○○當日有無服用藥物，不過一般來說，因
    為要對證人乙○○採尿，所以除非有急迫之情況、醫生准許
    才會讓證人乙○○服用藥物，否則服用藥物會產生何種後果
    難以控制，當時證人乙○○之精神狀況並無問題，其前往逮
    捕證人乙○○時乙○○正好開車回家，還可以開車等語明確
    （見本院卷第170 頁背面至第172 頁）。兩者互核相符，且
    若證人乙○○確有服用大量藥物以致精神恍惚，此種特殊情
    況警員應有印象，當不至於證稱不記得有無服用藥物等語，
    且服用藥物不惟對採尿結果有影響，甚至可能造成生命、身
    體之損傷，警員證稱一般而言不會允許服用藥物，亦與常情
    無違，是證人卓志昌、林國湧之證述應可採信，堪認證人乙○○於警詢、偵訊時並無服用藥物影響精神之情形，證人乙○○於警詢中更易其詞，難以遽採。
  3.又被告丁○○上開販賣毒品行為，雖因各次交易之毒品重量
    並非明確，無從計算其具體販入、賣出之實際利得金額。然
    參酌海洛因物稀價貴，且為政府嚴格查緝之違禁物，凡販賣
    毒品者，茍無利可圖，應無甘冒被供出來源或遭檢警查緝法
    辦之危險而平價供應與無特別交情可言之他人施用之理，況
    被告丁○○若非有厚利可圖，自無平白費時、費力，特意趕
    赴前開地點交付毒品海洛因之理，故被告丁○○販入海洛因
    之價格必較出售之價格低廉，或以同一價格販賣而減少海洛
    因之份量，而有從中賺取買賣價差牟利之意圖及事實，應屬
    合理之認定，倘無差額利潤可圖，衡情其應不致於甘冒風險
    ，無端平白將海洛因給予他人施用。依上揭說明，足資認定
    被告丁○○此部分販賣海洛因犯行，主觀上確有營利之意圖
    甚明。
  4.綜上，被告丁○○此部分販賣第一級毒品之犯行，均堪認定
    。
五、犯罪事實欄六部分：
  (一)訊據被告丁○○固坦認發現辛○○所駕駛之車輛後曾告知戊○○，然矢口否認有何剝奪行動自由犯行，並辯稱：其僅係
    看到辛○○所駕駛之車輛，故通知被告戊○○前來與辛○○
    商談債務問題，並無何犯意聯絡云云。另質諸被告戊○○固
    坦認曾在彰化縣員林鎮○○○路408 號前持安全帽毆打辛○○，嗣後由被告壬○○駕車搭載辛○○回其住處等情，然矢
    口否認有何剝奪行動自由犯行，並辯稱：係辛○○主動要求
    去其住處商談，至其家中後其即未再毆打辛○○，亦未強迫
    辛○○償還債務云云。另被告壬○○固坦認曾駕車搭載辛○○回被告丁○○住處等情，然矢口否認有何剝奪行動自由犯
    行，並辯稱：其一開始只有用手撥辛○○一下，係辛○○主
    動要求去被告丁○○住處商談，到達後其便去上廁所，不知
    辛○○與被告丁○○商談之情形云云。
  (二)經查：
  1.證人即被害人辛○○於警詢及偵訊中證稱：其積欠被告戊○○8 萬元賭債，因其友人簡偉平積欠其8 萬元債務，其乃請
    簡偉平代其償還被告戊○○8 萬元，其與簡偉平間之債務即
    一筆勾消，不料於98年10月13日下午1 時許，其接獲房東通
    知其車輛遭人毀損，其出外察看，突然就有車輛開到其身邊
    ，被告戊○○、壬○○及吳明倫下車後，其便遭被告戊○○
    及壬○○毆打，渠等並違背其意願將其載至被告戊○○家中
    ，又遭被告戊○○毆打並要求其將所駕駛之車輛留下，但該
    車不在其名下，其答應10月底前還清債務方得離開，其因此
    對被告戊○○等人甚為畏懼，會刻意避開渠等，也不敢再至
    被告戊○○住處附近等語明確（見98年度他字第1856號卷宗
    第11頁、第113 頁至第114 頁），且本件確係由被告丁○○
    以其持用之0000000000號行動電話聯絡被告戊○○所持用之
    0000000000號行動電話，通報證人辛○○車輛所在，被告戊○○將證人辛○○押走時還以上開電話聯絡被告丁○○，被
    告丁○○提醒被告戊○○有人在記車牌，待抵達被告戊○○
    住處後，被告戊○○又聯絡被告丁○○，被告丁○○即稱應
    要求證人辛○○簽署車輛讓渡書，被告戊○○並於證人辛○○離開後又聯絡丁○○並表示該車不在證人辛○○名下，但
    證人辛○○答應於10月底前處理等語，被告丁○○還前往派
    出所詢問，發現被告壬○○之車牌被人紀錄並報警，有通訊
    監察譯文在卷可稽（見99年度偵字第1046號卷宗第47頁至第
    49頁），是被告丁○○與被告戊○○聯絡頻密，就本件犯行
    多有參與謀議，且事發時在場把風，事後替被告丁○○等人
    至派出所詢問詳情，顯係以共同犯罪之意思參與本件犯行，
    是被告丁○○、戊○○、壬○○此部分犯行均堪認定。
  2.被告丁○○雖辯稱其與被告戊○○、壬○○並無犯意聯絡，
    然被告丁○○通報車輛所在，在旁把風並告知有人記車牌，
    並告知要證人辛○○簽署讓渡書，被告戊○○亦在各個行動
    階段均與被告丁○○聯繫，業如前述，參以其曾於電話中向
    被告戊○○稱「我跟你說喔，我不要過去，一個做黑臉一個
    做白臉你懂嗎？..... 看怎樣你馬上打給我。」（見99年度
    偵字第1046號卷宗第47頁倒數第3 通譯文），更足見其與被
    告戊○○間有犯意聯絡及行為分擔，其前開辯解顯屬卸責之
    詞，不足採信。
  3.被告戊○○、壬○○雖以前詞置辯，證人辛○○於本院審理
    中亦改稱：當日與被告戊○○、壬○○在路邊有些爭吵，其
    認為在路邊爭吵難看，故自己要求至被告戊○○家中商談，
    沒有人押其上車，被告壬○○未參與商談，被告戊○○並沒
    有說不還錢就試試看云云（見本院卷二第60頁背面至第68頁
    ）。另證人即被告戊○○則證稱：當日其僅打電話請被告壬○○載其前往彰化縣員林鎮○○○路408 號，並未告知被告
    壬○○去該處要做甚麼，被告壬○○也沒有打證人辛○○云
    云（見本院卷二第89頁背面至第91頁），惟被告戊○○於事
    後與被告丁○○之通聯譯文內容如下：「
    （99年度偵字第1046號卷宗第48頁倒數第1 通譯文）
    戊○○：黑豬（即辛○○）剛剛被我捉回來家裡，被我打到
            牙齒的血一直流。
    丁○○：我知道呀，在那邊我就看到你那個了呀，看你動手
            了呀。
    戊○○：在那邊打回來再打，我拿酒瓶敲他。
    丁○○：喔喔，我看你用安全帽打他。
    戊○○：嘿呀，回來我又用手錶打到他的嘴巴血一直流..
    （99年度偵字第1046號卷宗第49頁第1 通譯文）
    戊○○：嘿他說二齒晚一點再打給他。
    丁○○：喔好啊，小陳（即被告壬○○）在那裡嗎？你叫他
            聽一下。
    壬○○：昌哥。
    丁○○：黑豬說你打他又不會痛，跟你開玩笑的，我在4 樓
            都有看到。...」
    又被告戊○○曾數次向不同友人稱「就剛剛黑豬仔抓到了..
    ... 被我打」、「昨天黑豬被我捉到了，我先打再說」、「
    前幾天黑豬被我捉到，一見面壬○○就把他打到流血」等語
    （見99年度偵字第1046號卷宗第48頁倒數第2 通、第49頁倒
    數第4 通、第53頁第3 通譯文），足見證人辛○○係遭被告
    戊○○、壬○○等人捉走，並非其自願前往被告戊○○處，
    且被告戊○○在其家中亦有毆打證人辛○○，被告壬○○於
    甫下車見面時便毆打證人辛○○，均與證人辛○○於警詢、
    偵訊中之證述相符，被告戊○○若不欲強迫證人辛○○清償
    債務，何需毆打證人辛○○並將之押回家中？被告壬○○若
    與被告戊○○、丁○○無犯意聯絡，到場後自當先瞭解情況
    ，何以一見面便將證人辛○○打到流血？參以被告戊○○、
    壬○○氣焰囂張，接獲被告丁○○通報到場後便在大庭廣眾
    下毀損證人辛○○駕駛之車輛並毆打證人辛○○，若在外人
    無法聞見之私宅內，渠等行事自更無顧忌，證人辛○○逃避
    尚恐不及，豈有可能自願前往被告戊○○家中商談債務？是
    被告戊○○、壬○○所辯與前開證據均不相符，亦與常情有
    違，證人辛○○、證人即被告戊○○於本院審理中之證述無
    非迴護之詞，均不足採憑。
  4.綜上所述，被告丁○○、戊○○、壬○○共同剝奪他人行動
    自由之犯行，已堪認定。
六、犯罪事實欄七部分：
  (一)訊據被告戊○○固坦認曾至丙○○家中，然矢口否認有何強
    制之犯行，並辯稱：當時在家中喝酒，被告壬○○邀其去逛
    逛，之後就到了丙○○家中，並未告知其為何要去該處，其
    到該處方知有債務問題，但其在旁邊沒有聽到被告壬○○及
    丙○○在講甚麼云云。另被告壬○○亦坦認曾至丙○○中討
    債，丙○○並簽立本票3 張，後來有收到錢等情，然矢口否
    認有何強制之犯意，並辯稱：其雖有說「幹！」、「幹你娘
    ！」等穢語，但此為其口頭禪，並無惡意，且其並未說要打
    死他們云云。
  (二)惟查：
  1.證人即丙○○之妻己○○○於警詢及偵訊中證稱：其先生先
    前做生意積欠案外人黃生福90萬元，已償還10萬元，於98年
    11月10日時，被告壬○○、戊○○至其家中向被告丙○○催
    討債務，被告壬○○說話很大聲，一直罵「幹！」、「幹你
    娘！」等穢語，還說「之前別人都拖去山上打。」、「你若
    不還錢再試試看，要打死你。」等語，丙○○只好答應簽立
    本票，之後1 名男子拿本票過來（應係石維宜），丙○○乃
    簽立面額30萬元本票2 張、面額20萬元本票1 張，因而行無
    義務之事，丙○○事後於98年11月25日交付5 萬元予被告壬○○後，即前往大陸躲避，其因畏懼乃決定還錢，於98年12
    月13日再交付10萬元予被告壬○○、98年12月28日再交付50
    萬元予被告壬○○、案外人黃生福等人，被告壬○○並將前
    開丙○○簽立之本票3 張及先前簽立之借據1 張返還與其等
    語明確（見98年度他字第1856號卷宗第9 頁、99年度偵字第
    1044號卷宗第35頁至第39頁），並有本票3 張之照片、借據
    影本在卷可稽（見98年度他字第1856號卷宗第7 頁背面至第
    8 頁背面）。參以被告戊○○於電話中向友人陳稱：「一個
    老頭家川被我捉到，我叫他罰站... 他這個年紀太大不能打
    ，所以我叫他罰站，他輸我80萬，之前跑去大陸，現在回來
    被我捉到，好啦，我現在要去逼他了，他還在那邊罰站小陳
    在顧他，他是年紀大，如果年輕的早就被我打」、「我在這
    邊還要很久，還要等石頭（即案外人石維宜）拿本票過來處
    理... 叫他在那邊站自己想辦法，我跟他說你敢進去你就知
    道，要載他出去又不敢，已經站3 小時了」等語，有通訊監
    察譯文附卷可資佐證（見99年度偵字第1046號卷宗第50頁倒
    數第3 通、第4 通譯文）。且被告壬○○自承討得債款交付
    黃生福後，黃生福將其中十幾萬元交與其，其分給被告戊○○4 萬元等情，被告戊○○亦坦認收到4 萬元乙節（見本院
    卷二第163 頁背面）。被告戊○○、壬○○此部分犯行，已
    足認定。
  2.證人己○○○於本院審理中改稱：當日被告戊○○、壬○○
    等人與丙○○站在門口談債務問題，沒有說甚麼恐嚇言語，
    有講一些三字經可能是口頭禪，在警詢中只有講說被告等人
    來討債當然比較大聲云云（見本院卷二第69頁至第75頁）。
    證人丙○○於本院審理中則證稱：當日並未遭被告戊○○、
    壬○○恐嚇，係其認為欠債就是要還，其與被告戊○○、壬○○站在門口談債務問題，其曾請渠等到家中談，但渠等不
    願意，並無所謂罰站之情事云云（見本院卷第75頁背面至第
    81頁）。然彼等所述與前開監聽譯文不符，已屬可疑。且若
    確無前開恐嚇等情事，證人己○○○與被告戊○○、壬○○
    等人素無仇怨，何需於警詢、偵訊中刻意設詞誣陷被告？又
    苟無所謂罰站之情事，被告戊○○、壬○○何不在證人丙○○家中坐下來談論債務問題，反立於門外風吹日曬，徒增勞
    累？參以檢察官於本院審理中詢問證人己○○○若不答應還
    錢會如何，證人己○○○答稱：怕會被帶走等語（見本院卷
    二第72頁），倘若被告戊○○、壬○○等人均以和平方式與
    證人丙○○商談債務，證人己○○○怎會害怕被帶走？足見
    證人丙○○、己○○○於本院審理中之證詞均難以採信。
  3.被告戊○○、壬○○雖以前詞置辯。然渠等所辯與上開事證
    迥不相符，是否可採，要非無疑。且被告壬○○既然欲向丙○○討債，當無暇在路上閒晃，為何要找被告戊○○出來「
    逛逛」？若本無犯意聯絡，又豈有可能僅因被告戊○○在家
    無聊，就邀其一同前去討債？被告戊○○當時通聯譯文內容
    ，已如前述，其既稱未參與債務之商談，卻在電話中向友人
    陳稱叫證人丙○○罰站，被告壬○○在旁邊顧等語，顯然自
    相矛盾。又本次討債後被告壬○○分得約十餘萬，其中4 萬
    元交與被告戊○○，為被告2 人所自承，業如前述，若被告
    戊○○未參與，為何能分得3 、4 成之收益？益徵被告戊○○、壬○○所述均與常理有違，應係避重就輕之詞，委不足
    採。
  4.綜上，被告戊○○、壬○○之強制犯行，均堪以認定。
七、犯罪事實欄八部分：
  (一)被告壬○○對此部分犯行坦承不諱，核與證人即被害人寅○○於警詢及偵訊中之證述相符（見98年度他字第1856號卷宗
    第13頁至第15頁、第16頁背面），並有監聽譯文在卷可稽（
    見99年度偵字第1044號卷宗第31頁倒數第5 通、99年度偵字
    第1046號卷宗第57頁最後1 通譯文），被告壬○○此部分犯
    行，已足認定。
八、論罪科刑：
  (一)按刑法第302 條之妨害自由罪，係妨害他人自由之概括規定
    ，故行為人具有一定之目的，以非法方法剝奪人之行動自由
    者，除法律別有處罰較重之規定（例如略誘及擄人勒贖等罪
    ），應適用各該規定處斷外，如以使人行無義務之事，或妨
    害人行使權利為目的，而其強暴脅迫已達於剝奪人行動自由
    之程度，即祇成立本罪，不應再依同法第304 條論處。誠以
    此項使人行無義務之事，或妨害人行使權利之低度行為，應
    為剝奪人之行動自由高度行為吸收，不能以其目的在使人行
    無義務之事，或妨害人行使權利，認係觸犯刑法第302 條第
    1 項及第304 條第1 項之二罪名，依同法第55條，從一重處
    斷。且刑法第302 條第1 項之法定刑，既較第304 條第1 項
    為重，則以私行拘禁之方法妨害人自由，縱其目的使人行無
    義務之事，或妨害人行使權利，仍應逕依第302 條第1 項論
    罪，並無適用第304 條第1 項之餘地，最高法院93年度臺上
    字第3309號、93年度臺上字第3723號判決闡釋甚明。又刑法
    第302 條第1 項之剝奪他人行動自由罪，以私行拘禁或以其
    他非法方法，剝奪人之行動自由為要件，所謂非法方法，當
    包括強暴、脅迫、恐嚇等足以剝奪他人行動自由之情事在內
    ，故剝奪他人行動自由所實施之非法方法，其低度之普通傷
    害、恐嚇、強制行為均應為妨害自由之高度行為所吸收，僅
    應論以刑法第302 條第1 項之妨害自由一罪；縱合於刑法第
    305 條恐嚇危害安全之情形，仍應視為剝奪他人行動自由之
    部分行為，不應再論以該恐嚇危害安全罪，亦有最高法院74
    年台上字第3404號判例意旨可資參照。查被告庚○○如犯罪
    事實欄三所示犯行、被告丁○○、戊○○、壬○○如犯罪事
    實欄六所示犯行，均已達剝奪被害人行動自由之程度，雖另
    有強制被害人行無義務之事或恐嚇被害人，揆諸前揭判決、
    判例意旨，不應再依刑法第304 條、第305 條論處。另被告
    戊○○、壬○○如犯罪事實欄七所示犯行，係以言詞、行動
    恐嚇之方法，致債務人心生畏懼，其等固無不法所有之意圖
    ，惟債務人本有與債權人磋商洽談決定清償時間、地點、方
    式及數額之權利，倘以此脅迫方式，逼使債務人簽發相當於
    債務金額之本票，即屬使債務人行無義務之事，而該當刑法
    第304 條第1 項強制罪之構成要件，其恐嚇行為，亦僅屬犯
    強制罪之手段，依相同法理，無更論以恐嚇危害安全罪之餘
    地。公訴意旨認犯罪事實欄三、六所示犯行另成立強制罪，
    與剝奪他人行動自由罪有想像競合之裁判上一罪關係，如犯
    罪事實欄七所示犯行另成立恐嚇危害安全罪，亦應依想像競
    合之規定從一重處斷（見本院卷二第173 頁），均容有誤會
    。
  (二)按以營利之意圖交付毒品，而收取對價之行為，觸犯販賣毒
    品罪；苟非基於營利之意圖，而以原價或低於原價有償轉讓
    毒品與他人，僅得以轉讓毒品罪論處；若無營利之意圖，僅
    基於幫助施用毒品者取得供施用毒品之目的，而出面代購，
    或共同合資購買並分攤價金及分受毒品，則屬應否成立施用
    毒品罪或其幫助犯之範疇，有最高法院96年度台上字第6725
    號判決可資參考。查被告丁○○如犯罪事實欄四所示之犯行
    ，均係與案外人羅裕隆、林健生合資購買並分受毒品，依前
    揭判決意旨，被告丁○○此部分犯行僅屬幫助施用第一級毒
    品罪，公訴意旨認涉犯轉讓第一級毒品罪，尚有誤會。又被
    告庚○○如犯罪事實欄二所示犯行，雖強行撫摸甲 女並欲脫
    除其衣物，但並無證據可證其有強制性交之意，況當時係在
    員林店包廂，又有其2 名友人在場，衡情亦不致當場為性交
    之私密行為供人觀看，故被告庚○○此部分犯行僅屬強制猥
    褻罪，公訴意旨認涉犯強制性交未遂罪，亦有誤會。惟其基
    本社會事實均屬同一，應由本院一併變更起訴法條。
  (三)核被告庚○○如犯罪事實欄二所示犯行，係犯刑法第224 條
    之強制猥褻罪；如犯罪事實欄三所示犯行，係犯刑法第302
    條第1 項之剝奪他人行動自由罪。被告丁○○如犯罪事實欄
    四所示犯行，均係犯刑法第30條第1 項、毒品危害防制條例
    第10條第1 項之幫助施用第一級毒品罪；如犯罪事實欄五所
    示犯行，均係犯毒品危害防制條例第4 條第1 項之販賣第一
    級毒品罪；如犯罪事實欄六所示犯行，係犯刑法第302 條第
    1 項之剝奪他人行動自由罪。被告戊○○如犯罪事實欄六所
    示犯行，係犯刑法第302 條第1 項之剝奪他人行動自由罪；
    如犯罪事實欄七所示犯行，係犯刑法第304 條第1 項之強制
    罪。被告壬○○如犯罪事實欄六所示犯行，係犯刑法第302
    條第1 項之剝奪他人行動自由罪；如犯罪事實欄七所示犯行
    ，係犯刑法第304 條第1 項之強制罪；如犯罪事實欄八所示
    犯行，係犯刑法第305條之恐嚇危害安全罪。
  (四)被告丁○○、戊○○、壬○○就犯罪事實欄六所示犯行、被
    告戊○○、壬○○就犯罪事實欄七所示犯行，分別有犯意聯
    絡及行為分擔，均為共同正犯。
  (五)被告庚○○所犯如犯罪事實欄二、三所示之罪；被告丁○○
    所犯如犯罪事實欄四、五、六所示之罪；被告戊○○所犯如
    犯罪事實欄六、七所示之罪；被告壬○○所犯如犯罪事實欄
    六、七、八所示之罪，犯意各別，行為有異，均應予以分論
    併罰。
  (六)被告戊○○有如犯罪事實欄一所示之科刑及執行紀錄，有臺
    灣高等法院被告前案紀錄表在卷可稽，渠於執行完畢後5年
    內故意再犯本案數件有期徒刑以上之罪，均為累犯，應各依
    刑法第47條第1項之規定加重其刑。
  (七)被告丁○○所犯如犯罪事實欄四所示之犯行為幫助犯，應依
    刑法第30條第2 項之規定減輕之。另按毒品危害防制條例制
    定之目的，係為防制毒品危害，維護國民身心健康，而有關
    販賣第一級毒品罪責部分，則處以死刑或無期徒刑之重刑，
    若未區分行為人販賣毒品之數量、目的及所造成之危害，一
    律處以死刑或無期徒刑之重刑，自非罰其所當罰之刑事政策
    之目的，亦非為阻絕毒害唯一方法。被告丁○○如犯罪事實
    欄五所示販賣第一級毒品之犯行，其販賣之對象僅有1 人，
    次數僅有3 次，影響之範圍極為有限，與對於社會危害程度
    重大之中、大盤毒販之犯罪型態亦有差異，本院認量處最低
    法定刑度猶屬過重，有失立法本旨，顯有可憫恕之情形，是
    被告丁○○如犯罪事實欄五所示販賣第一級毒品海洛因之各
    次犯行，均依刑法第59條之規定各酌減其刑。
  (八)爰審酌：
  1.被告庚○○不思尊重女性，於員林店內強行猥褻被害人甲 女
    ，致甲 女旋即離職，所受身心創傷非輕，犯後不思己過，竟
    對被害人丑○○心生不滿進而剝奪丑○○之行動自由，不惟
    造成被害人丑○○自由受限，更可見其無悔改之心，雖與被
    害人甲 女達成和解，亦難認其犯後態度良好。
  2.被告丁○○明知毒品海洛因戕害國人身心健康，不知勸誡友
    人戒除毒癮，反與羅裕隆、林健生合資，並由其出面購買毒
    品朋分施用，更販賣海洛因與乙○○牟利，又於發現辛○○
    車輛後通報被告戊○○、壬○○共同對被害人辛○○暴力討
    債，造成被害人辛○○身心受創，此後均不敢至被告戊○○
    住處附近，雖其並未出面，然惡性與被告戊○○等人無異，
    犯後僅坦承犯罪事實欄四所示犯行。
  3.被告戊○○、壬○○不循合法途徑索討債務，竟以毆打、恐
    嚇、剝奪行動自由等粗暴手段逼迫債務人，造成被害人心中
    莫大恐懼，對社會治安亦造成危害。
  4.考量上開原因，及渠等犯罪之動機、目的、手段等一切情狀
    ，分別量處如主文所示之刑，並定其應執行之刑。
  (九)按毒品危害防制條例第19條第1 項規定，犯第4 條至第9 條
    之罪者，其供犯罪所用或因犯罪所得之財物，均沒收之，如
    全部或一部不能沒收時，追徵其價額或以其財產抵償之。倘
    犯罪所得之財物為新臺幣時，因其本身即為我國現行貨幣價
    值之表示，固不發生追徵其價額之問題；惟其犯罪所得若為
    新臺幣以外之財物，而全部或一部不能沒收時，則應追徵其
    價額，使其繳納與原物相當之價額，或以其財產抵償之，方
    能達到沒收之目的。其供犯罪所用之物若為新臺幣以外之財
    物，而全部或一部不能沒收時，亦同（最高法院98年臺上字
    第711 號判決參照）。經查：
  1.被告丁○○如犯罪事實欄5 所示3 次販賣第一級毒品犯行，
    各取得現金3000元，上開財物雖均未扣案，仍各應依毒品危
    害防制條例第19條第1 項之規定宣告沒收，如全部或一部不
    能沒收時，應以其財產抵償之。
  2.扣案之0000000000號行動電話1 支為被告丁○○所有，且係
    其用以聯絡販賣毒品、合資購買毒品及向辛○○暴力討債之
    用，業如前述，爰分別依毒品危害防制條例第19條第1 項及
    刑法第38條第1 項第2 款之規定宣告沒收。扣案之00000000
    00號行動電話1 支為被告戊○○所有，供其聯絡向辛○○暴
    力討債之用、0000000000號行動電話1 支為被告壬○○所有
    ，供其恐嚇寅○○之用，亦如前述，均應依刑法第38條第1
    項第2 款之規定宣告沒收。
  3.其餘扣案物品雖係被告等人所有之物，然與本案犯罪並無任
    何關連，業據被告等人於本院審理中陳述明確。此外，亦無
    證據證明係供被告等人為前開犯罪所用或預備或所得之物，
    自不於本案宣告沒收，附此敘明。
參、無罪部分：
一、公訴意旨略以：
  (一)被告庚○○於犯罪事實二之強制猥褻行為後，甲 女極力反抗
    並趁隙跑離該包廂，向該店店長丑○○求助，丑○○上前勸
    阻，被告庚○○另竟基於恐嚇危害安全之犯意，向丑○○、
    甲 女恫嚇稱：「如再多話，就把Ａ女拖去山上埋掉。」等語
    ，致使丑○○、甲 女心生畏懼，因認被告庚○○涉犯刑法第
    305 條之恐嚇危害安全罪嫌（起訴書之證據並所犯法條雖未
    記載刑法第305 條，惟犯罪事實欄已載明被告庚○○基於恐
    嚇危害安全之犯意以上開言詞恫嚇丑○○、甲 女，此部分自
    屬起訴之範圍，本院應併予審判）。
  (二)被告丁○○基於剝奪他人行動自由及強制之犯意聯絡，於前
    開犯罪事實三所示時間，與被告庚○○共同在大村檳榔攤共
    同強制丑○○停止員林店之營業，並剝奪丑○○之行動自由
    ，因認被告丁○○涉犯刑法第302 條之剝奪行動自由罪嫌、
    第304條之強制罪嫌。
二、按犯罪事實應依證據認定之，無證據不得認定其犯罪事實，
    刑事訴訟法第154 條第2 項定有明文。再按認定犯罪事實所
    憑之證據，雖不以直接證據為限，間接證據亦包括在內，然
    無論直接證據或間接證據，其為訴訟上之證明，須於通常一
    般之人均不致有所懷疑，而得確信其為真實之程度者，始得
    據為有罪之認定，倘其證明尚未達此一程度，而有合理之懷
    疑存在而無從使事實審法院得有罪之確信時，即應由法院為
    諭知被告無罪之判決，此觀最高法院76年台上字第4986號判
    例自明。而檢察官認被告涉犯前開罪嫌，無非係以證人即被
    害人丑○○之指述為其論據。
三、訊據被告庚○○堅詞否認於犯罪事實二所示強制猥褻行為後
    ，恐嚇被害人甲 女及丑○○，並辯稱：其當日並未說恐嚇言
    語。另質諸被告丁○○堅詞否認曾於前開時地在大村檳榔攤
    共同剝奪被害人丑○○之行動自由並脅迫其停止員林店之營
    業，並辯稱其當日根本未前往大村檳榔攤等語。經查：
  (一)被告庚○○部分：
  1.證人丑○○於警詢中證稱：當時被告庚○○至員林店消費，
    強脫甲 衣物，甲 女至櫃臺向其哭訴，其前去告訴被告庚○○
    店內很單純不要這樣，被告庚○○即稱若再多話要把甲 女拖
    到山上埋掉，其苦苦哀求，被告庚○○方做罷等語明確（見
    99年度偵字第1003號卷宗第35頁）。核與證人甲 女於本院審
    理中證稱：其遭被告庚○○強制猥褻後逃離包廂，碰到女副
    理及楊協理（即證人癸○○及丑○○），他們叫其趕快回家
    ，其便離開等語相符（見本院卷第186 頁）。雖證人丑○○
    於本院審理中改稱當日其並未碰見證人甲 女，當日之事情係
    聽癸○○轉述，當天情形如何其已不太記得，但確定其當天
    並未看到被告庚○○及甲 女云云（見本院卷第208 頁背面至
    第209 頁）。惟證人癸○○卻證稱98年4 月19日其休假，隔
    日即改至莒光分店上班，並未在員林店發生美容師向其投訴
    遭欺負，其叫美容師趕快離開之情事（見本院卷第213 頁至
    第216 頁背面）。查證人丑○○於警詢中陳述歷歷，並自陳
    其曾苦苦哀求被告庚○○，於本院審理中竟推稱全係聽證人
    癸○○轉述，詢以係何人苦苦哀求被告庚○○，即諉稱當時
    情形已記不清楚云云，既然記不清楚，又可以確認當時並未
    碰見被告庚○○及甲 女，證人丑○○於審理中之證詞前後矛
    盾，已屬可疑。而證人丑○○及甲 女一致指稱女副理即證人
    癸○○當時在場，且證人丑○○及證人癸○○均證稱彰化地
    區僅有癸○○1 個女性主管（見本院卷第217 頁），是甲 女
    及丑○○應無記憶錯誤之可能，但證人癸○○卻堅稱其當日
    休假不在店內，更屬匪夷所思，足見證人丑○○及癸○○於
    本院審理中之陳述均屬迴護被告庚○○之詞，尚難採信。被
    告庚○○曾於前揭時、地對證人丑○○稱若再多話要把甲 女
    拖到山上埋掉等語，應堪認定。
  2.被告丁○○對證人丑○○稱若再多話要把甲 女拖到山上埋掉
    等語，然證人丑○○與甲 女並無特殊之親誼關係，此語當不
    致使證人丑○○心生畏懼，與恐嚇危害安全罪之構成要件有
    間。又起訴意旨雖認被告庚○○陳述上開恐嚇言語時甲 女亦
    在場，然證人甲 女於警詢及本院審理中均證稱其離開包廂後
    即返家，並未提及再遭被告庚○○言語恐嚇，證人丑○○亦
    未證稱被告庚○○陳述上開言語時甲 女在場，此部分並無足
    夠證據可資證明，尚難認定屬實。
  (二)被告丁○○部分：
  1.起訴意旨認被告丁○○與被告庚○○共同對被害人丑○○犯
    剝奪行動自由罪及強制罪，無非係以證人即被害人丑○○98
    年11月17日日之警詢指認被告丁○○在場之證詞，為其論據
    。然證人丑○○曾先後3 次接受警方詢問，首次警詢僅稱被
    告庚○○及7 、8 名男子在場，其僅認識綽號「阿鴻」及「
    阿凱」之男子（見99年度偵字第1003號卷宗第36頁），再次
    警詢時則指認被告戊○○及案外人黃俊凱在場並作勢威嚇（
    見99年度偵字第1003號卷宗第40頁），此2 次均未曾提及被
    告丁○○，直至第三次警詢方指認被告丁○○及案外人黃議
    弘、陳世杰、吳明倫、陳志昌在場（見99年度偵字第1003號
    卷宗第45頁至第46頁），然本次之指認均係提供單一相片與
    證人丑○○指認，既未見到本人，又係單一指認，其指認錯
    誤之可能性本即難以排除，況此時距案發之98年4 月20日已
    逾半年，證人丑○○是否能確實記憶素不相識之被告丁○○
    之面容並予指認，更非無疑，參以證人丑○○於本院審理中
    證稱：當日在大村檳榔攤很多人，其很害怕，並未注意到被
    告丁○○有無在場，其認為自己不可能在半年後指認1 個原
    本不認識的人等語明確（見本院卷第211 頁），是此部分之
    指認顯有疑問，又無其他證據可佐證被告丁○○曾為此部分
    犯行，被告丁○○此部分犯行，自難認定。
  (三)綜上所述，本院認檢察官所提出之證據不足使本院形成被告
    庚○○、丁○○曾為前開犯行之確信。此外，復查無其他證
    據足證被告庚○○、丁○○曾為前開犯行，揆諸前揭法條及
    判例之意旨，自應為無罪之諭知。
肆、不另為無罪諭知部分：
一、公訴意旨另略以：被告壬○○於犯罪事實欄八所示之時間、
    地點恐嚇被害人寅○○後，寅○○因而心生畏懼，被迫於98
    年12月20日給付3 萬元予被告壬○○，且另行簽下面額1 萬
    元之本票6 張，作為之後每月償還5 千元之擔保，因認被告
    壬○○就犯罪事實欄八所示犯行另構成刑法第304 條第1 項
    之強制罪嫌。
二、公訴意旨認被告壬○○涉有前開罪嫌，無非係以證人即被害
    人寅○○之證述及通訊監察譯文為其論據。惟證人寅○○雖
    於警詢中證稱被告壬○○強逼其還債並簽立本票，然關於如
    何強逼則未詳細陳述，其另稱被告壬○○陸續以如犯罪事實
    欄八所示之電話及簡訊對其恐嚇，致其心生畏懼，然又陳稱
    其與被告壬○○商討債務並非遭強押等語（見98年度他字第
    1856號卷宗第13頁至第14頁背面），於同日偵訊中又證稱：
    其不要告被告壬○○恐嚇，因為本來就與被告壬○○講好了
    ，錢還了就好，其不想追究，不過之前跟被告壬○○的通話
    內容其會害怕等語（見98年度他字第1856號卷宗第16頁背面
    ），參以被告壬○○最後1 次恐嚇係在98年12月3 日，被害
    人寅○○於98年12月20日返還3 萬元另簽立本票，其間相距
    超過2 週，且另有磋商之過程，被害人寅○○前開還款、簽
    立本票之舉動是否因遭前揭恐嚇而被迫行之，尚非無疑，本
    院認檢察官所提出之證據不足使本院形成被告壬○○所為構
    成強制罪之確信。此外，復查無其他證據足證被告壬○○此
    部分犯行，揆諸前揭法條及判例之意旨，本應為無罪之諭知
    ，惟此部分若成罪，犯罪事實欄八所示之恐嚇罪即為此強制
    罪之手段，兩者間有實質上一罪之關係，爰不另為無罪之諭
    知，附此敘明。
據上論斷，應依刑事訴訟法第299 條第1 項前段、第301 敵第1
項、第300 條，毒品危害防制條例第4 條第1 項、第10條第1 項
、第19條第1 項，刑法第11條、第28條、第30條、第224 條、第
302 條第1 項、第304 條第1 項、第305 條、第47條第1 項、第
59條、第51條第5 款、第38條第1 項第2 款，刑法施行法第1 條
之1 第1 項、第2 項前段，判決如主文。
本案經檢察官賴志盛到庭執行職務。
中    華    民    國    99    年    7     月    27    日
                  刑事第五庭  審判長法  官  周淡怡
                                    法  官  蔡家瑜
                                    法  官  王奕勛
以上正本證明與原本無異。
如不服本判決應於收受判決後10日內向本院提出上訴書狀，並應
敘述具體理由；其未敘述上訴理由者，應於上訴期間屆滿後20日
內向本院補提理由書（均須按他造當事人之人數附繕本）「切勿
逕送上級法院」。
告訴人或被害人對於判決如有不服具備理由請求檢察官上訴者，
其上訴期間之計算係以檢察官收受判決正本之日期為準。
中    華    民    國    99    年    7     月    27    日
                                    書記官  戴國安
附錄本案論罪科刑法條：
毒品危害防制條例第4條第1項
製造、運輸、販賣第一級毒品者，處死刑或無期徒刑；處無期徒
刑者，得併科新臺幣 2 千萬元以下罰金。
毒品危害防制條例第10條第1項
施用第一級毒品者，處 6 月以上 5 年以下有期徒刑。
中華民國刑法第224條
（強制猥褻罪）
對於男女以強暴、脅迫、恐嚇、催眠術或其他違反其意願之方法
，而為猥褻之行為者，處 6 月以上 5 年以下有期徒刑。
中華民國刑法第302條第1項
（剝奪他人行動自由罪）
私行拘禁或以其他非法方法，剝奪人之行動自由者，處 5 年以
下有期徒刑、拘役或 3 百元以下罰金。
中華民國刑法第304條第1項
（強制罪）
以強暴、脅迫使人行無義務之事或妨害人行使權利者，處 3 年
以下有期徒刑、拘役或 3 百元以下罰金。
中華民國刑法第305條
（恐嚇危害安全罪）
以加害生命、身體、自由、名譽、財產之事，恐嚇他人致生危害
於安全者，處 2 年以下有期徒刑、拘役或 3 百元以下罰金。

司法院資訊處製作；財團法人民間司法改革基金會備份。
